臺灣士林地方法院民事裁定
111年度聲字第166號
聲  請  人  迦美設計室內裝修有限公司

法定代理人  張志豪


相  對  人  臺億建築經理股份有限公司

法定代理人  紀玉枝
相  對  人  隆美建設股份有限公司

法定代理人  林志鵬
相  對  人  遠銀資產管理股份有限公司

法定代理人  林建忠
上列當事人間聲請停止執行事件，本院裁定如下：
    主  文
聲請駁回。
    理  由
一、聲請意旨略以：緣臺北市○○區○○段0○段0000○號建物（門牌
    號碼：臺北市○○區○○○路000號12樓；權利範圍全部）、同段
    同小段2262建號建物（門牌號碼：臺北市○○區○○○路000號12
    樓；權利範圍全部）、同段同小段594地號土地（權利範圍
    各455/10000；下合稱為系爭不動產）所在之隆美禮御大樓
    （下稱系爭大樓）為相對人即實質債務人隆美建設股份有限
    公司（下稱隆美公司）所興建而所有，系爭不動產為系爭大
    樓區分所有之一，於民國108年10月25日辦理所有權第一次
    登記時，併同辦理信託登記予相對人即債務人臺億建築經理
    股份有限公司（下稱臺億公司），並於109年1月6日設定最
    高限額抵押權（下稱系爭抵押權）予相對人遠銀資產管理股
    份有限公司（下稱遠銀公司），擔保債權新臺幣（下同）5,
    008萬元。隆美公司因系爭大樓有整修需要，約定由伊承攬
    施作系爭大樓公共設施及各樓層之室內裝修工程（下稱系爭
    工程），系爭工程於110年1月26日完工並驗收完成，隆美公
    司積欠伊工程款已達814萬4,028元。然因相對人遠銀公司業
    已聲請拍賣系爭不動產，現由本院民事執行處以111年度司
    執字第12430號拍賣抵押物強制執行事件（下稱系爭執行事
    件）執行中，伊本得就系爭不動產依民法第513條規定主張
    法定抵押權，而有優先於相對人遠銀公司受償之權利；且相
    對人隆美公司與臺億公司間之信託行為已害及其求償之權利
    ，伊業已依強制執行法第15條、信託法第12條、第6條、民
    法第242條、第242條等規定對相對人提起第三人異議之訴（
    案號：本院111年度重訴字第226號），倘系爭執行程序不予
    停止，將受到難以回復之損害，伊願供擔保，爰依強制執行
    法第18條第2項規定請求准予就系爭執行事件停止執行等語
    。
二、按強制執行程序開始後，除法律另有規定外，不停止執行。
    有回復原狀之聲請，或提起再審或異議之訴，或對於和解為
    繼續審判之請求，或提起宣告調解無效之訴、撤銷調解之訴
    ，或對於許可強制執行之裁定提起抗告時，法院因必要情形
    或依聲請定相當並確實之擔保，得為停止強制執行之裁定，
    強制執行法第18條定有明文。所謂必要情形，固由法院依自
    由裁量定之。然法院為此決定，應就回復原狀之聲請、再審
    之訴、異議之訴等，在法律上是否顯無理由，以及如不停止
    執行，將來是否難於回復執行前之狀態等各情形予以斟酌。
    次按第三人就執行標的物有足以排除強制執行之權利者，得
    於強制執行程序終結前，向執行法院對債權人提起異議之訴
    。強制執行法第15條前段亦有明文。所謂就強制執行標的物
    有足以排除強制執行之權利者，係指對於執行標的物有所有
    權、典權、留置權、質權存在情形之一者（最高法院68年台
    上字第3190號判決要旨參照）。再按對信託財產不得強制執
    行。但基於信託前存在於該財產之權利、因處理信託事務所
    生之權利或其他法律另有規定者，不在此限。違反前項規定
    者，委託人、受益人或受託人得於強制執行程序終結前，向
    執行法院對債權人提起異議之訴。強制執行法第18條第2項
    、第2項之規定，於前項情形，準用之。信託法第12條亦有
    明定。
三、經查：
　㈠聲請人主張其對相對人隆美公司取得承攬報酬債權814萬4,02
    8元乙情，固據其提出臺灣新北地方法院110年度司促字第31
    013號支付命令為證（見本院卷第32頁），然揆諸前開說明
    ，於系爭執行事件中，可排除強制執行之權利者，自當屬第
    三人於該標的物有「所有權、典權、留置權、質權」等對所
    有權得喪變更有所影響之權利者方屬之，聲請人主張得以排
    除強制執行之權利者為「抵押權」，縱其主張屬實，仍無法
    排除執行標的物即系爭不動產所有權移轉或變價之執行程序
    。況第三人就執行標的物須有足以排除強制執行之權利者，
    始得提起第三人異議之訴，且於法院認有必要時，才為停止
    強制執行之裁定，並非毫無限制一經提起第三人異議之訴，
    即應裁定停止強制執行，否則無法防止第三人濫訴拖延執行
    ，致害及債權人權益。是聲請人以其為系爭不動產之法定抵
    押權人為由提起第三人異議之訴，聲請就系爭執行程序准予
    停止執行，核屬無據。
　㈡聲請人復主張相對人隆美公司與臺億公司間之信託行為已害
    及相對人隆美公司之其他債權人即聲請人請求受償，而得依
    信託法第12條第2項規定提起異議之訴云云，惟查，信託法
    第12條第2項規定係以債權人違反同條第1項規定對信託財產
    強制執行時，賦與委託人、受益人或受託人得於強制執行程
    序終結前，向執行法院對該債權人提起異議之訴之救濟途徑
    ；本件聲請人並未與相對人隆美公司間成立信託關係，自無
    本於信託關係而得行使委託人、受益人或受託人之權利可言
    ，聲請人僅係相對人隆美公司之債權人，其依信託法第12條
    第2項提起異議之訴，於法未合，其依同條第3項準用強制執
    行法第18條第2項規定，聲請准予停止執行，亦屬無據。至
    聲請人另主張其得行使信託法第6條或民法第244條規定之撤
    銷權一節，惟因非屬本於所有權、典權、留置權、質權等可
    排除強制執行之權利，亦難認有停止執行之必要，附此敘明
    。
四、綜上所述，聲請人以系爭不動產上所存有法定抵押權，及相
    對人隆美公司與臺億公司間之信託行為已害及其求償權利，
    而提起第三人異議之訴，並聲請停止執行，惟依形式觀察，
    本件實難認已符合強制執行法第18條第2項所定應予停止執
    行之必要情形存在。是聲請人聲請裁定停止系爭執行事件之
    強制執行程序，為無理由，不應准許。
五、爰裁定如主文。
中　　華　　民　　國　　111 　年　　9 　　月　　19　　日
                  民事第二庭  法  官  蔡子琪
以上正本係照原本作成。
如對本裁定抗告，應於裁定送達後10日內向本院提出抗告狀，並
繳納抗告費新臺幣1,000 元。
中　　華　　民　　國　　111 　年　　9 　　月　　19　　日
                              書記官  周苡彤